【裁判字號】    97,易,246
【裁判日期】    970630
【裁判案由】    竊盜
【裁判全文】
臺灣雲林地方法院刑事判決               97年度易字第246號
公  訴  人  臺灣雲林地方法院檢察署檢察官
被      告  甲○○
選任辯護人  高進棖律師
上列被告因竊盜案件，經檢察官提起公訴（96年度偵字第5739號
），本院判決如下：
    主  文
甲○○共同竊盜，累犯，處有期徒刑陸月，如易科罰金，以新臺
幣貳仟元折算壹日。
    事  實
一、甲○○前於民國93年間，因竊盜案件，經臺灣高等法院臺中
    分院以93年度上易字第317號判決判處有期徒刑2年確定，於
    94年11月21日縮刑假釋出獄，於95年08月05日縮刑假釋期滿
    而執行完畢。詎甲○○仍不知悔改，竟與某姓名年籍不詳之
    成年男子（起訴意旨誤認與不詳姓名成年人2 名），基於意
    圖為自己不法所有之犯意聯絡，於96年11月01日某時許，在
    雲林縣莿桐鄉濁水溪15號觀測臺旁其所經營翊翔砂石場附近
    之未登記浮覆地之國有土地上（該地位於雲林縣莿桐鄉○○
    段第4142、4159、4160地號土地之交界處），以操作挖土機
    （型號：PC-300型、引擎號碼：13745） ，挖取該處土石至
    車牌號碼IU-355號砂石車上，再以該砂石車載運至翊翔砂石
    場內碎洗之方式，而盜採該處土地上之國有砂石約36.54 立
    方公尺得手。嗣於同日晚間06時許，雲林縣警察局斗六分局
    饒平派出所警員乙○○及丙○○因執行取締盜採勤務，巡邏
    至上開翊祥砂石場門口，發現在上開土地上，有挖土機動作
    之跡象，乙○○為免打草驚蛇，乃先行離開現場，再伺機繞
    回原路並關閉大燈、警示燈而緩慢前行，於同日晚間06時55
    分許，返抵上開翊翔砂石場門口時，發現挖土機仍在動作，
    乙○○迅即下車徒步趕赴盜採現場查緝，並在盜採現場旁，
    遇見甲○○氣喘呼呼，嗣經乙○○以手觸摸現場挖土機車體
    ，發現車體溫熱，其旁砂石車車斗上且有砂石1 批，因而查
    獲上情，並扣得該砂石車、挖土機、砂石碎洗機各1部。
二、案經雲林縣警察局斗六分局報請臺灣雲林地方法院檢察官偵
    查起訴。
    理  由
壹、程序事項：
一、按除簡式審判程序、簡易程序及第376條第1款、第2 款所列
    之罪之案件外，第一審應行合議審判，刑事訴訟法第284 條
    之1 定有明文。本件被告甲○○所犯竊盜案件，係屬刑事訴
    訟法第376 條第1款、第2款所列之罪之案件，依上開同法第
    284條之1前段規定，第一審自毋庸行合議審判，先予敘明。
二、證據能力方面：
    按被告以外之人於審判外之陳述，雖不符前4 條之規定，而
    經當事人於審判程序同意作為證據，法院審酌該言詞陳述或
    書面陳述作成時之情況，認為適當者，亦得為證據，刑事訴
    訟法第159條之5第1 項定有明文。查本案公訴人所引用之雲
    林縣政府現場勘查紀錄、現場示意圖、警員乙○○之職務報
    告、現場路線圖（偵查卷第114 頁）、證人丁○○之警詢筆
    錄等，雖均係被告甲○○以外之人於審判外之言詞或書面陳
    述，惟被告甲○○及其辯護人於本院審判程序中均同意作為
    證據，且該等書面陳述均係由公務員或職司犯罪調查、偵查
    之警方依法定正當程序作成，並無出於證人非自由意志之不
    法情事，本院審酌上情認屬適當，依上開刑事訴訟法之規定
    ，自得為證據。
貳、實體事項：
一、認定犯罪事實所憑之證據及理由：
  (一)雲林縣政府現場勘查紀錄（警卷第11頁）。可證明：查緝警
    員會同雲林縣政府水利局人員及被告，於96年11月02日上午
    09時30分許，前往盜採現場勘查結果，該地點有挖土機將原
    邊坡挖掘一處長約5.8公尺、寬約3.5公尺、深約1.8 公尺之
    坑洞，為一新挖掘痕跡，挖土機旁停放有砂石車1部。
  (二)現場示意圖（警卷第15頁）。可證明：盜採砂石現場遭盜取
    後所產生坑洞，長約5.8公尺、寬約3.5公尺、高約1.8 公尺
    。
  (三)雲林縣警察局斗六分局扣押筆錄（警卷第16至19頁）。可證
    明：盜採現場扣得挖土機（PC-300型）、砂石場（無號牌）
    、碎洗機各1臺。
  (四)查獲當日及翌日之現場照片（警卷第21至36頁）。可證明：
    盜採現場及翌日現場測量之情形。
  (五)警員乙○○之職務報告2份（偵查卷第24至25頁、第108至10
    9頁）。可證明：警員乙○○查緝現場之情形。
  (六)警員乙○○所提出之現場照片共100 張（偵查卷第34至83頁
    ）。可證明：盜採現場及翊翔砂石場之情形。
  (七)檢察官勘驗現場筆錄（偵查卷第88頁）。可證明：檢察官命
    警員乙○○製作職務報告，並測量砂石場與鴨寮間之水池深
    度。
  (八)警員乙○○所提出之砂石車上檳榔、發現挖土機手臂、測量
    水池深度之照片共8張（偵查卷第110至113頁）。
  (九)盜採現場路線圖（偵查卷第114 頁）。可證明：由翊翔砂石
    場門口及鴨寮至砂石盜採現場之路線。
  (十)雲林縣政府97年1月3日府水管字第0960137350號函及所附現
    場地籍圖（偵查卷第120至121頁）。可證明：盜採現場位於
    雲林縣莿桐鄉○○段第4142、4159、4160地號土地交界處，
    屬河川浮覆未完成登記之土地。
  (十一)本院勘驗警員所製作光碟片2 片之筆錄（本院卷第47頁背面
    至第51頁）。可證明：翊翔砂石場壩頭至盜採現場之情形，
    及盜採現場路線圖（偵查卷第114頁）之測量情形。
  (十二)雲林縣警察局97年05月15日雲警鑑字第0970014509號函及所
    附採證照片（本院卷第57至65頁）。可證明：盜採現場所查
    獲之挖土機及砂石車並未採集到可資比對之指紋。
  (十三)本院勘驗現場之筆錄及照片（本院卷第67至90頁）。可證明
    ：盜採現場、鴨寮、警員巡邏路線等情形。
  (十四)證人乙○○於檢察官偵查中之證述（偵查卷第20至22頁）。
    可證明：本案查獲被告盜採砂石之過程。
  (十五)證人乙○○於本院審理時之證述（本院卷第111至122頁）。
    可證明：本案查獲被告盜採砂石之過程。
  (十六)證人丙○○於本院審理時之證述（本院卷第123至130頁）。
    可證明：證人丙○○與乙○○查獲本案被告盜採砂石之過程
    。
  (十七)被告甲○○於本院審理時對於本案盜採砂石之犯罪事實坦白
    承認，惟否認有其他共犯（本院卷第130 頁背面）。而被告
    坦承盜採砂石之部分事實，核與上開積極證據相符，堪信屬
    實，其此部分自白可予採信。
  (十八)關於被告所犯本案竊盜罪，是否另有共犯？如有，其共犯有
    幾人？依證人乙○○於檢察官偵查中證述：（你在現場除了
    看到甲○○外，還有其他人？）我沒有看到，但他講話說得
    很大聲，我認為他是故意講給別人聽的，好讓同夥跑掉等語
    （見偵查卷第21頁）；於本院審理時亦證稱：（當天除了看
    到被告外，還有無看到別人？）就只有看到他，是要帶他到
    現場的時候，他故意講話就很大聲；（你剛才說被告故意講
    話很大聲，請形容一下什麼叫做大聲？）我就是要帶他回去
    現場的時候，一直說管區的，你不要這樣，愈講愈大聲，就
    是比他平常的量還要大聲，大家好好講，就是講類似這樣的
    話等語（見本院卷第112頁、第115頁），足見被告當時為警
    查獲時，有以異於平常之較高聲音與警員乙○○對話，以令
    附近之人聽聞之情形。又證人乙○○於本院審理時另證述：
    （當時你們有無看砂石車上面有無砂石？）有，還有拍照，
    警卷編號7那張照片是當天查獲拍攝的，編號8那張照片是隔
    天返回現場再拍攝；（當天砂石車上面的砂石，重量約多少
    ？）沒有測，隔天要返回測量，砂石車上面的砂石就已經被
    倒完了；（當天晚上查獲時，那個砂石車後面那邊有無土堆
    ？）記得是沒有；（你什麼時候發現砂石車後面有土堆？）
    隔天早上；（砂石車後的土堆，數量大概多少？）怪手1 個
    至2個挖斗的量等語（見本院卷第112頁、第113頁、第121頁
    背面），復有警卷第24頁編號7、8所示照片、本院卷第59頁
    照片及警員於96年11月02日製作之光碟片之勘驗結果等在卷
    可佐，足見現場所查獲之砂石車於警員乙○○查獲當晚迄至
    翌日上午拍照時，已有人將該砂石車上之盜採砂石偷偷傾倒
    下來。而證人丙○○於本院審理時已證述：當晚黃警員（指
    乙○○）拍照後，要請被告回所說明，請我留在現場，維持
    現場之現狀，我是在砂石場入口那邊看顧，看顧到晚上10點
    ，之後由編排勤務的警員輪流看守，我回去休息，到接近凌
    晨，我再回去看守現場，直到天亮，看守時我都在砂石場入
    口的鐵皮屋那邊等語（見本院卷第125 頁），足見證人丙○○並非在盜採現場之挖土機、砂石車旁看守，而警員丙○○
    看守之砂石場入口與盜採現場尚有一段距離（相距直線距離
    約100 多公尺），中間又相隔許多障礙物，若有他人偷偷傾
    倒該砂石車上之盜採砂石，顯難即時發現。綜上所述，足認
    本案於被告為警查獲後，迄至翌日警員乙○○帶同被告，返
    回現場進行測量之期間，已有他人偷偷傾倒砂石車上之盜採
    砂石無訛。故本案被告竊盜砂石應另有共犯，堪可認定。被
    告辯稱並無其他共犯云云，要無可採。至於共犯人數，公訴
    人就此部分於起訴書固指本案係由被告負責指揮，另由不詳
    姓名成年人2 人分別操作所查獲之挖土機及砂石車，而共同
    盜採砂石，因認被告另與2 名不詳姓名之成年人共犯本案竊
    盜犯行云云。然公訴人並未說明其認定本案盜採現場除被告
    外，尚有另2 名不詳姓名成年人共犯之理由，是其認定現場
    係由被告負責指揮，另由不詳姓名成年人2 人分別操作挖土
    機及砂石車，已屬無據；又本案盜採現場雖查獲有挖土機及
    砂石車各1 部，但被告於警詢時已供述其會駕駛砂石車（見
    警卷第5 頁），證人丁○○於警詢時亦證述被告會駕駛砂石
    車及挖土機等語（見偵查卷第31頁），則現場由被告自行駕
    駛機具，與另名不詳姓名年籍之成年男子共同盜採砂石，並
    非不可能。是依罪疑唯輕原則，僅得認被告與另名不詳姓名
    年籍之成年男子共犯本案竊盜犯行，尚難認當時與被告共犯
    者另有2人。公訴人就此部分認定，尚有未洽，應予敘明。
二、論罪科刑之理由：
  (一)核被告所為係犯刑法第320條第1項之普通竊盜罪。
  (二)被告與另名姓名年籍不詳之成年男子間，就本案竊盜犯行具
    有犯意聯絡及行為分擔，為共同正犯。
  (三)被告前因竊盜案件，經臺灣高等法院臺中分院以93年度上易
    字第317號判決判處有期徒刑2年確定，於94年11月21日縮刑
    假釋出獄，於95年08月05日縮刑假釋期滿，其假釋未經撤銷
    ，其未執行之刑，以已執行論而執行完畢，有卷附臺灣高等
    法院被告前案紀錄表可憑，其前受有期徒刑之執行完畢，5
    年以內故意再犯本件有期徒刑以上之竊盜罪，為累犯，應依
    刑法第47條第1項規定加重其刑。
  (四)審酌被告除曾有上開竊盜前科外，另於95年間復犯有竊盜案
    件，經本院以95年度簡上字第223 號判決判處拘役58日，減
    為拘役29日之前科（起訴書固認被告經本院95年度六簡字第
    391號判決判處有期徒刑6月，然該案經被告上訴後，由本院
    以前開案號撤銷改判如前述之刑），仍不知悔改，見砂石價
    格高昂，為圖販賣獲取私利，於其所經營之翊翔砂石場附近
    ，利用夜間及障礙物掩蔽，以挖土機及砂石車盜採本案之國
    有土石，而其犯後自警詢迄本院審理過程，均矢口否認犯行
    ，猶飾詞卸責，不知悔悟，迄至本院審理結案當日，始表示
    願意認罪，惟念其所盜取之數量僅約36.54 立方公尺，數量
    不多，及其學歷為高工畢業，現務農，家中尚有父親、妻子
    及5 名子女之家庭情況等一切情狀，量處如主文所示之刑，
    並諭知易科罰金之折算標準。至公訴人雖具體求處被告有期
    徒刑1 年，然本案被告所竊盜之砂石數量並不高，且被告亦
    非犯公訴人所指之結夥三人以上竊盜罪，是認公訴人該具體
    求刑尚嫌過重，併此敘明。
  (五)至於公訴人雖就扣案之挖土機及砂石車各1 部，請求予以宣
    告沒收云云，然被告已否認該挖土機、砂石車為其所有，且
    證人丁○○於警詢及檢察官偵訊時已證述該車牌號碼IU-355
    號砂石車為其所有，另證人塗昇宏於檢察官偵訊時亦證述該
    挖土機（引擎號碼：13745） 為其所有，是該扣案之砂石車
    及挖土機雖係供被告犯罪所用之物，但尚乏證據證明為被告
    所有，又非違禁物，核與宣告沒收之要件不符，爰不予宣告
    沒收。至另扣案之砂石碎洗機1 部，與被告之竊盜犯行並無
    直接關聯，亦不予宣告沒收。
、適用之法律：
  (一)刑事訴訟法第284條之1前段、第299條第1項前段。
  (二)刑法第28條、第320條第1項、第47條第1項、第41條第1項前
    段。
  (三)刑法施行法第1條之1。
本案經檢察官江柏青到庭執行職務。
中    華    民    國    97    年    6     月    30    日
                  刑事第六庭  法  官  廖國勝
以上正本證明與原本無異。
如不服本判決，應於送達後10日內，向本院提出上訴狀。（須附
繕本）
                              書記官  李松坤
中    華    民    國    97    年    6     月    30    日
【附錄本案論罪科刑法條全文】
刑法第320條：
意圖為自己或第三人不法之所有，而竊取他人之動產者，為竊盜
罪，處5年以下有期徒刑、拘役或500元以下罰金。
意圖為自己或第三人不法之利益，而竊佔他人之不動產者，依前
項之規定處斷。
前二項之未遂犯罰之。


司法院資訊處製作；財團法人民間司法改革基金會備份。
